臺灣彰化地方法院員林簡易庭民事判決
111年度員簡字第295號
原      告  黃朝石  

訴訟代理人  王思穎律師
被      告  李戍    
訴訟代理人  陳美晴  
上列當事人間債務人異議之訴事件，本院於民國111年10月14日
言詞辯論終結，判決如下：
    主  文
臺灣彰化地方法院一一一年度司執字第四○六二○號清償債務強制
執行事件對原告所為之強制執行程序應予撤銷。
訴訟費用新臺幣參仟貳佰元由被告負擔。
    事實及理由
一、原告主張：被告前持本院88年度促字第927號支付命令(下稱
    系爭支付命令)，聲請本院對原告強制執行，因執行無果，
    本院於民國90年3月16日換發本院90年度執字第2275號債權
    憑證與原告，是被告對原告債權請求權應自90年3月16日起
    算，直至被告於111年8月3日又持本院90年度執字第2275號
    債權憑證對原告強制執行，經本院以111年度司執字第40620
    號清償債務強制執行事件（下稱系爭強制執行事件）執行，
    但本件債權已逾請求權時效，原告主張時效抗辯，拒絕給付
    等語，並聲明：如主文第1項所示。
二、被告則以：伊取得系爭支付命令後，只有二次向原告聲請強
    制執行，一次在90年間，另一次就是系爭強制執行事件。另
    伊曾經去找過原告，因為原告搬家找不到人，而且伊在菜市
    場擺攤賣菜維持生計，伊不是不找原告。又原告都沒有還錢
    等語，並聲明：原告之訴駁回。
三、本院之判斷：
  ㈠被告前持原告所簽發面額新臺幣(下同)30萬之支票向本院對
    原告聲請核發支付命令，並經本院核發系爭支付命令，嗣被
    告又持系爭支付命令，聲請本院對原告強制執行，因執行無
    果，本院於90年3月16日再換發本院90年度執字第2275號債
    權憑證與原告，而被告又於111年8月3日持本院90年度執字
    第2275號債權憑證對原告強制執行，經本院以系爭強制執行
    事件執行等情，為兩造所不爭執，並有被告所提該30萬元支
    票退票理由單為證，並據本院調閱系爭強制執行事件卷宗查
    明屬實，是系爭強制執行事件之強制執行尚未終結，原告提
    起本件債務人異議之訴，於法無違，應予准許，且亦可認定
    原告當時係持該30萬元支票向本院聲請核發系爭支付命令。
　㈡按票據上之權利，對支票發票人自發票日起算，1年間不行使
    ，因時效而消滅；消滅時效，因起訴而中斷；依督促程序，
    聲請發支付命令，與起訴有同一效力；時效中斷者，自中斷
    之事由終止時，重行起算，又經確定判決或其他與確定判決
    有同一效力之執行名義所確定之請求權，其原有消滅時效期
    間不滿5年者，因中斷而重行起算之時效期間為5年，票據法
    第22條第1項後段、民法第129條第1項第3款、第2項第1款、
    第137條第1項、第3項分別定有明文。再按債務人對於支付
    命令未於法定期間合法提出異議者，支付命令與確定判決有
    同一之效力。修正前民事訴訟法第521條亦有明文。惟消滅
    時效完成後，如債權人依原執行名義或債權憑證聲請法院再
    行強制執行時，亦不生中斷時效或中斷事由終止重行起算時
    效之問題，債務人自非不得對之提起債務人異議之訴，以排
    除該執行名義之執行（最高法院89年度台上字第1623號判決
    意旨參照）。
　㈢系爭支付命令所表彰之債權係該30萬元支票之支票債權，已
    如前述，故原告所持該30萬元支票對支票發票人即原告，自
    支票到期日起算1年之請求權時效，因被告將該30萬元支票
    持向本院聲請核發系爭支付命令，經原告收受支付命令送達
    後，未聲明異議而確定，而生與確定判決同一效力，揆諸前
    開規定，被告關於系爭支票之票據上權利因聲請發支付命令
    （即與起訴同一效力）而中斷，並重行起算之時效期間為5
    年，是被告就系爭支付命令所表彰之支票債權，於90年間向
    本院聲請強制執行因執行無果，而經本院於90年3月16日核
    發本院90年度執字第2275號債權憑證，本院90年度執字第22
    75號債權憑證之請求權時效，應自90年3月16日再重行起算5
    年，但被告於111年8月3日始持本院90年度執字第2275號債
    權憑證對原告強制執行，經本院以系爭強制執行事件受理執
    行，此經本院調閱系爭強制執行事件卷宗屬實，其時效顯然
    已超過5年，從而，原告主張本件債權請求權已罹於時效，
    其得拒絕給付，請求撤銷系爭強制執行事件之強制執行程序
    ，自有理由，應予准許。
四、綜上所述，原告以該30萬元支票之票據請求權已罹於時效而
    消滅，且原告已為拒絕履行之抗辯，是原告本於強制執行法
    第14條規定，提起本件債務人異議之訴，請求撤銷系爭強制
    執行事件對其所為之強制執行程序，有理由，應予准許，爰
    判決如主文第1項所示。
五、本件事證已臻明確，兩造其餘之攻擊防禦方法及所提證據，
    於判決結果不生影響，爰不一一論述。
六、訴訟費用負擔之依據：民事訴訟法第78條。本件第一審訴訟
    費用為3,200元（原告繳納）應由敗訴之被告負擔。
中　　華　　民　　國　　111 　年　　10　　月　　28　　日
                  臺灣彰化地方法院員林簡易庭
                          法  官  楊鑫忠　
以上正本係照原本作成。
如對本判決不服提起上訴，應於送達後20日內，向本院提出上訴
狀並表明上訴理由(須按對造人數附繕本) 。
中　　華　　民　　國　　111 　年　　10　　月　　28　　日
                          書記官  張清秀